臺北高等行政法院判決　　　　　　　　　　　　　　　　　九十年度簡字第二六號
　　原　　　告　甲○○
　　訴訟代理人　丙○○
　　被　　　告　臺北市政府環境保護局
　　代　表　人　沈世宏（局長）
　　訴訟代理人　丁○○
　　　　　　　　乙○○
右當事人間因廢棄物清理法事件，原告不服台北市政府中華民國九十年一月十日府訴
字第八九一○二七一八○○號訴願決定，提起行政訴訟，本院判決如左︰
　　主  文
原告之訴駁回。
訴訟費用由原告負擔。
　　事  實
一、事實概要︰被告所屬南港區清潔隊值勤人員於民國八十九年七月七日八時三十分
    ，在台北市○○路一一四巷之興華公園內行人專用垃圾箱（果皮箱）中，發現有
    一未使用專用垃圾袋、未依規定丟置該箱之垃圾包，其內留有原告為匯款人之已
    拆封國內郵政匯款執據乙件，經拍照存證，以八十九年七月十三日北市環南港罰
    字第Ｘ二七五四八八號處理違反廢棄物清理法案件舉發通知書予以告發。嗣被告
    以八十九年八月二十八日廢字第Ｗ六四七○三二號處理違反廢棄物清理法案件處
    分書，處原告新台幣（下同）罰鍰四千五百元。原告不服，提起訴願，遭決定駁
    回，遂提起行政訴訟。
二、兩造聲明：
　(一)原告聲明：訴願決定關於原告部分及原處分均撤銷。
　(二)被告聲明：駁回原告之訴。
三、兩造之陳述：
　(一)原告主張之理由：
    果皮箱為公器，任何人均可將垃圾、紙張丟入，本件從行人專用垃圾箱內撿到據
    以裁罰之停車匯款收據，其字跡與原告及其家人均不符，有原告及其家人之筆跡
    附卷可稽。原告經營看護中心，難約束所有進出之人，原告及其家人從未擁有或
    寄出該收據，該收據所載日期業已久遠，被告無其他佐證，單憑此證據力薄弱之
    收據遽認係原告丟棄，難以令人心服。
　(二)被告主張之理由：
    1.本件係經民眾舉報，於前揭地點發現有未使用專用垃圾袋、未依規定丟置行人
      專用垃圾箱（果皮箱）之垃圾包，其內留有原告為匯款人之國內郵政匯款執據
      乙張（受款人台北縣停管處板橋場），經拍照存證，於八十九年七月十二日以
      電話聯絡，匯款收據所填姓名、地址、電話皆與原告相符；且該匯款執據涉及
      金錢交易往來，他人應無理由為原告繳款及保留收據，雖原告矢口否認，卻無
      法舉出事證，如原告及其家人對過去相關文件上之字跡資料，何時曾借出車輛
      ，及借車人之證明資料，依環保署環署廢字第八○四四五號解釋函，被告對於
      隨地亂倒垃圾之行為，依據廢棄物堆內之信件、住址、姓名告發之並無不妥，
      故被告以原告為告發對象並無違誤。
    2.台北市已於八十六年三月三十一日全面實施「三合一資源回收計畫」政策，以
      每日「定點定線」即時清運方式，使垃圾不落地，改善以往垃圾收集點髒亂不
      堪之現象，原告除應於規定時間將垃圾攜出於垃圾車到達收集點時，方可將垃
      圾包直接投置於垃圾車內，不得將垃圾投置於行人專用果皮箱或其他未經指定
      之處。另為符合廢棄物清理費「從量徵收」之公平合理精神，民眾應依照台北
      市一般廢棄物清除處理隨袋徵收作業要點，排出之一般廢棄物，均應盛裝於專
      用垃圾袋中，原告逕將未使用專用垃圾袋之垃圾包丟於行人專用果皮箱內，顯
      已違反台北市垃圾收集、清運及作業方式之規定。
　　理  由
一、按「一般廢棄物清除、處理之運輸、貯存、工具、方法及設備，應符合主管機關
    或執行機關之規定。」「在指定清除地區內嚴禁有左列行為：一、隨地吐痰、檳
    榔汁、檳榔渣‧‧‧二、污染地面、池塘、水溝、牆壁、樑柱、電桿、樹木、道
    路、橋樑或其他土地定著物。‧‧‧十一、其他經主管機關公告之污染環境行為
    。」「有左列情形之一者，處四百元以上一千五百元以下罰鍰：‧‧‧二、一般
    廢棄物之清除、處理違反第八條規定者。三、違反第十二條各款規定者。」行為
    時廢棄物清理法第八條、第十二條及第二十三條定有明文。次按「本法所稱指定
    清除地區，為本市所轄之行政區域。」「本法第十二條第二款所稱汙染，包括左
    列行為：‧‧‧十二、於規定時間外，將垃圾放置戶外待運者。」「本市一般廢
    棄物清除處理費（以下簡稱清理費）之徵收，按一般廢棄物清除處理費徵收辦法
    規定之一般廢棄物清除處理成本，得採販售專用垃圾袋徵收方式（以下簡稱隨袋
    徵收）徵收之。」「未依規定使用專用垃圾袋清理一般廢棄物者，在隨袋徵收實
    施後三個月內由環保局勸導改善，勸導不從者由環保局依廢棄物清理法相關規定
    處罰，並得按次處罰。三個月後得不經勸導，逕予處罰。」「直轄市、縣（市）
    政府得依指定清除地區之特性，擬定前二項以外之清除處理費徵收方式及其收費
    標準，報請中央主管機關核定公告後實施，其有變更者，亦同。」「一般廢棄物
    應依主管機關或執行機關規定之時間、地點方式排出。」為廢棄物清理法臺北市
    施行細則第三條、第五條第十二款，臺北市一般廢棄物清除處理費徵收自治條例
    第二條第一項、第六條第一項，行為時一般廢棄物清除處理費徵收辦法第四條第
    三項、一般廢棄物貯存清除處理方法及設施標準第七條所明定。而台北市政府業
    以八十六年七月十九日府環三字第八六○五三六三二○○號公告：「‧‧‧公告
    事項：一、本市自八十六年三月三十一日起全面實施『三合一資源回收計畫』，
    住戶應將垃圾包紮妥當，依本府環境保護局規定時問，於各垃圾車停靠收集點時
    ，直接投置於垃圾車內；並不得投置路旁行人專用清潔箱，及其他未經指定之處
    所。違者依廢棄物清理法第二十三條規定處罰‧‧‧。」八十九年六月二十九日
    府環三字第八九○三四三三七○一號公告：「‧‧‧本市自中華民國八十九年七
    月一日起，實施一般廢棄物清除處理隨袋徵收，一般廢棄物之排出及資源垃圾回
    收，除法令另有規定外，應符合臺北市一般廢棄物清除處理費徵收自治條例及臺
    北市一般廢棄物清除處理費隨袋徵收作業要點之規定；違反者依廢棄物清理法第
    二十三條告發處分。」
二、查被告所屬南港區清潔隊執勤人員於八十九年七月七日八時三十分，在台北市○
    ○路一一四巷之興華公園內行人專用垃圾箱（果皮箱）內，發現有未使用專用垃
    圾袋，且未依規定時間、地點丟棄之垃圾包，於其中搜檢出原告為匯款人之國內
    郵政匯款執據（受款人台北縣停管處板橋場）乙件之事實，有違反廢棄物清理法
    查證紀錄表、採證照片及被查獲之郵政國內匯款執據在原處分卷可稽，事證明確
    。原告雖主張該匯款執據非原告或其家人筆跡，否認為其丟置垃圾云云。惟本件
    係經民眾舉報發現有未使用專用垃圾袋、未依規定丟置行人專用垃圾箱（果皮箱
    ）之垃圾包，其內留有原告為匯款人之八十九年五月十七日郵政國內匯款執據乙
    張，經拍照存證，並於八十九年七月十二日按其上記載電話聯絡原告結果，匯款
    收據所填姓名、地址、電話皆與原告相符，業據被告陳明在卷，並為原告所不爭
    執。衡以款並不以自行書寫為必要，而他人並無為原告款繳納停車費及保留
    收據之理，且原告經營看謢中心，小額款委託他人辦理亦與常情無違，原告未
    能舉證其何時出借車輛及係借車者自為款，其主張並無可採。
三、查臺北市已於八十六年三月三十一日全面實施「三合一資源回收計畫」政策，以
    每日「定點定線」即時清運方式，使垃圾不落地，改善以往垃圾收集點髒亂不堪
    之現象。原告本應於規定時間將垃圾攜出於垃圾車到達收集點時，將垃圾包直接
    投置於垃圾車內，不得將垃圾投置於行人專用果皮箱或其他未經指定之處，且應
    依照臺北市一般廢棄物清除處理隨袋徵收作業要點，將一般廢棄物盛裝於專用垃
    圾袋中，其逕將未使用專用垃圾袋之垃圾包丟置於行人專用果皮箱內，被告處以
    四千五百元之罰鍰，訴願決定予以維持，揆諸首開規定，均無違誤。原告仍執前
    詞聲請撤銷，為無理由，爰不經言詞辯論予以駁回（本件適用簡易訴訟程序）。
四、據上論結，本件原告之訴為無理由，依行政訴訟法第二百三十三條第一項、第九
    十八條第三項前段，判決如主文。
中　　華　　民　　國　　九十一　　　年　　　七　　　　月　　二十九　　　日
                 臺 北 高 等 行 政 法 院   第 四 庭
                                 法  官　　楊 莉 莉
右為正本係照原本作成。
本件以訴訟事件所涉及之法律見解具有原則性者為限，始得於本判決送達後二十日
內向本院提出上訴狀並表明上訴理由，如已於本判決宣示後送達前提起上訴者，應
於判決送達後二十日內補具上訴理由（均按他造人數附繕本），且經最高行政法院
許可後方得上訴。
中　　華　　民　　國　　九十一　　　年　　　七　　　　月　　二十九　　　日
            　　　　　　 　      書記官    黃 舜 民
